臺灣彰化地方法院交通法庭裁定　　　　 94年度交聲字第170號
原處分機關
即移送機關　交通部公路總局台中區監理所彰化監理站
異 議 人即
受 處 分人　甲○○　男　47.
　　　　　　　　　　住台中縣烏.
上列受處分人因違反道路交通管理處罰條例案件，對交通部公路
總局臺中區監理所彰化監理站於中華民國94年3月22日所為之裁
決（彰監五字第裁64-I00000000號），聲明異議，本院裁定如下
：
    主  　　文
異議駁回。
    理 　　 由
一、原裁決處分及聲明異議之理由：
（一）本件裁決處分理由略以：彰化縣警察局彰化分局於民國
      94年3月7日以彰警交字第I00000000號違規通知單，當場
      舉發駕駛人即異議人甲○○駕駛車號NM-9185號自用小客
      車，於94年3月5日上午3時50分許，在彰化市○○路、建
      國北路路口駕駛汽車肇事，致人受傷後逃逸，爰依道路交
      通管理處罰條例第62條第1項及同條例第67條第1項之規定
      ，裁處異議人吊銷駕駛執照，並諭知終身不得考領駕駛執
      照。
（二）受處分人甲○○聲明異議理由略以：大法官曾有解釋文
      表示凡因肇事而逃逸者，吊銷駕駛執照後，對於吊銷駕駛
      執照之人已有回復適應社會力或改善可能之具體事實者，
      是否應提供一定條件或相當年限後，予肇事者重新考領駕
      駛執照之機會，有關單位應儘速檢討，使其符合憲法保障
      人民權益之意旨，又依內政警政署89年2月2日（89）警署
      交字第1994號函文，關於「駛離」及「逃逸」應如何區分
      ，認為「逃逸」行為之構成要件，應考量該汽車駕駛人有
      無逃避法定義務及肇事責任之意圖，並提及上述條文文義
      易令民眾及執行人員產生誤解，交通部將檢討修正。本
      件異議人甲○○於事故發生當天因感冒體力不支，加上當
      時已夜深導致視線模糊，且因一念之差所致，至今內心自
      責不已，惟因教育程度不高，且目前從事不固定靠行清運
      及臨時短暫載搬貨物為生，無固定雇主、工作不穩定，家
      中除有老父同住外，尚有一領有殘障手冊之親弟與異議人
      甲○○共同維持溫飽，事發後妻子內心亦感忐忑不安。異
      議人甲○○已親自前往慰問傷者，並賠償2萬元，為此期
      望鈞院能網開一面，否則終身不得考照之結果，將剝奪異
      議人甲○○發揮唯一之技能，令全家生活陷入困境，願所
      受處罰能符合比例原則，因而聲明異議等語。
二、相關法律規定及大法官解釋文：
（一）道路交通管理處罰條例第62條第1項規定：「汽車駕駛人
      ，駕駛汽車肇事致人受傷或死亡，應即採取救護或其他必
      要之措施，並向警察機關報告，不得駛離，違者吊扣其駕
      照3個月至六6月，逃逸者吊銷駕駛執照」。
（二）道路交通管理處罰條例第67條第1項規定：「汽車駕駛人
      ，曾依第62條第1項規定吊銷駕駛執照者，終身不得考領
      駕駛執照」。
（三）按司法院大法官於90年10月19日以釋字第531號解釋文闡
      述如下：「中華民國75年5月21日修正公布之道路交通管
      理處罰條例第62條第2項（本條項已於86年1月22日修正併
      入第62條第1項）規定，汽車駕駛人駕駛汽車肇事致人受
      傷或死亡，應即採取救護或其他必要措施，並向警察機關
      報告，不得逃逸，違者吊銷駕駛執照。其目的在增進行車
      安全，保護他人權益，以維護社會秩序，與憲法第23條並
      無牴觸（本院釋字第284號解釋參照）。又道路交通管理
      處罰條例第67條第1項明定，因駕車逃逸而受吊銷駕駛執
      照之處分者，不得再行考領駕駛執照（本條項業於90年1
      月17日修正公布為終身不得考領駕駛執照）。該規定係為
      維護車禍事故受害人生命安全、身體健康必要之公共政策
      ，且在責令汽車駕駛人善盡行車安全之社會責任，屬維持
      社會秩序及增進公共利益所必要，與憲法第23條尚無違背
      。惟凡因而逃逸者，吊銷其駕駛執照後，對於吊銷駕駛執
      照之人已有回復適應社會能力或改善可能之具體事實者，
      是否應提供於一定條件或相當年限後，予肇事者重新考領
      駕駛執照之機會，有關機關應就相關規定一併儘速檢討，
      使其更符合憲法保障人民權益之意旨」。足見司法院大
      法官對於上述道路交通管理處罰條例之相關條文，雖建議
      立法機關應予以檢討修正，但未認違憲而宣告無效，故相
      關條文仍有其效力。
（四）依目前道路交通管理處罰條例明定肇事逃逸之唯一處罰方
      式，即係吊銷駕駛執照且終身不得考照，並未賦予行政機
      關任何行政裁量或選擇之權限，是以公路監理行政機關對
      於肇事逃逸者裁處吊銷駕駛執照，且限制其終身不得考照
      ，符合法治國家依法行政之原則。又在權力分立原則下，
      司法機關應嚴守依法審判之立場，倘若國家機關無視於彼
      此權力之界限，任意擴張自我權限，將失去相互制衡之機
      制，民主制度終將受害。司法院大法官雖指明前述道路交
      通管理處罰條例之條文有修正必要，但立法權力屬於具有
      民意基礎之國會（即立法院），司法機關無從自行創設法
      律規範。是以在法律尚未修正實施前，監理機關對於肇事
      致人受傷而逃逸者，裁決吊銷駕駛執照且終身不得考之處
      分，屬合法之行政作為，法院無權為撤銷改罰之決定。
三、調查結果：
（一）異議人即受處分人於94年3月5日上午3時50分許，在彰化
      市○○路、建國北路路口，駕駛車號NM-9185號自用小客
      車與證人李雅惠所駕駛之G27-622號重型機車相撞，致證
      人李雅惠倒地而受有右肘鷹嘴閉鎖性骨折、左下肢擦傷之
      傷害等情，有警員所填製之道路交通事故調查報告表暨現
      場圖、現場及車損照片十八張，秀傳紀念醫院診斷證明書
      在卷可稽。又異議人甲○○肇事後並未下車查看即逕行離
      開，經附近民眾報警並將傷者送醫等情，業據證人李雅惠
      指述在卷，且異議人甲○○於警詢時坦承肇事後並未下車
      查看即返家休息，有其警詢筆錄可資參佐。依照片上所示
      車損情形觀之，車號NM-9185號自用小客車之保險桿及右
      邊車燈已經嚴重破損變形，可見當時撞擊力道甚大，異議
      人甲○○於警詢時亦坦承其本身胸部亦遭撞傷，則其當已
      認知騎機車之對方更可能因此受傷，卻未下車查看而離開
      ，是其主觀上應有逃逸之意圖。綜上，異議人駕車肇事逃
      逸之違規事實，至為明確，堪以認定。
（二）綜上，原處分機關依道路交通管理處罰條例第62條第1項
      、第67條第1項之規定，裁決吊銷異議人之駕駛執照，且
      諭知其終身不得考照，係符合現行法條規定及立法機關所
      賦予之權限，聲請意旨請求改判較輕之處罰，與前述道路
      交通管理處罰條例規定意旨不符，非有理由，應予駁回。
據上論斷，應依道路交通案件處理辦法第19條，裁定如主文。
中　　華　　民　　國　　94　　年　　7 　　月　　12　　日
                  交通法庭            法  官  黃玉齡
以上正本證明與原本無異。
如不服本裁定，應於裁定送達後五日內，向本院提出抗告狀。
中　　華　　民　　國　　94　　年　　7 　　月　　14　　日
                                      書記官  林怡吟
